【裁判字號】    98,交訴,307
【裁判日期】    981123
【裁判案由】    肇事逃逸罪等
【裁判全文】
臺灣臺中地方法院刑事判決             98年度交訴字第307號
公  訴  人  臺灣臺中地方法院檢察署檢察官
被      告  乙○○
                    國民
上列被告因公共危險等案件，經檢察官提起公訴（九十八年度偵
字第二二五七二號），被告於準備程序中就被訴事實為有罪之陳
述，受命法官於聽取當事人之意見後，本院合議庭裁定改以簡式
審判程序審理，判決如下：
    主   文
乙○○駕駛動力交通工具肇事，致人受傷而逃逸，處有期徒刑陸
月，如易科罰金，以新臺幣壹仟元折算壹日。緩刑貳年。
    事   實
一、乙○○駕駛其所有之車牌號碼ＵＮ－六一００號自用小客車
    ，沿臺中市○○路○段往清水巷方向行駛，於民國九十八年
    八月十四日凌晨一時五分許，行經該路聖壽宮旁，原應注意
    車輛駕駛時之車前狀況，於超越前行車時應於前行車左側保
    持半公尺以上間隔超過，而依當時之氣候為晴、光線為夜間
    有照明、視距良好，並無不能注意之情事，竟疏未注意，於
    超越直行在前、由甲○○騎乘之車牌號碼ＪＧＢ－三八八號
    重型機車（車主為段吉經）時，未保持半公尺以上間隔，不
    慎擦撞甲○○之機車左後車身，致甲○○人車倒地，因而受
    有頭部、雙手及左下肢多處擦挫傷等傷害（被告乙○○所涉
    過失傷害罪嫌部分，業經告訴人甲○○當庭撤回告訴）。詎
    乙○○於肇事後竟未停車於現場處理，予以必要之救護，且
    明知已可能致對方受傷，反而萌生肇事致人受傷而逃逸之犯
    意，立即駕駛上開自用小客車逃離現場，嗣經警調閱監視影
    像，循線查獲上情。
二、案經甲○○訴由臺中市警察局第五分局報告臺灣臺中地方法
    院檢察署檢察官偵查起訴。
    理   由
一、本件被告乙○○所犯為死刑、無期徒刑、最輕本刑為三年以
    上有期徒刑以外之罪，且非高等法院管轄第一審之案件，經
    本院行準備程序時，被告就被訴事實為有罪之陳述後，復經
    本院裁定行簡式審判程序，是其證據之調查，自不受刑事訴
    訟法第一百五十九條第一項、第一百六十一條之二、第一百
    六十一條之三、第一百六十三條之一及第一百六十四條至第
    一百七十條規定之限制，刑事訴訟法第二百七十三條之一第
    一項、第二百七十九條第二項前段、第二百七十三條之二分
    別定有明文，合先敘明。
二、上揭犯罪事實，業據被告乙○○於本院行準備程序及審理時
    坦承不諱，核與被害人甲○○於警詢及偵查時指、證述之情
    節相符，並有臺中市警察局第五分局交通分隊員警職務報告
    書、偵破肇事逃逸案件報告、道路交通事故初步分析研判表
    、中國醫藥大學附設醫院診斷證明書、道路交通事故現場圖
    、道路交通事故調查報告表(一)、(二)、道路交通事故談話紀錄
    表、疑似道路交通事故肇事逃逸追查表、交通事故補充資料
    表、道路交通事故當事人登記聯單各一份、道路交通事故肇
    事人自首情形紀錄表、車籍查詢－基本資料詳細畫面各二份
    及臺中市○○○道路交通事故照片黏貼紀錄表之現場照片（
    內含車損照片及監視器畫面擷取影像圖）共二十七幀附卷可
    稽。按汽車駕駛人駕駛汽車肇事致人受傷或死亡，應即採取
    救護或其他必要措施，並向警察機關報告，不得駛離或逃逸
    ，道路交通管理處罰條例第六十二條定有明文。又因道路交
    通事故之發生，常非於己之鄰親家里，時有告救不能情事，
    乃科以肇事者須即採取救護或其他必要措施，並應向警察機
    關報告之法定義務，以防因就醫延誤致生無謂傷亡，並俾得
    通知傷亡者家屬到場，以明責任，是凡肇事人於行車肇事致
    人受傷或死亡，未即採取救護或其他必要措施，並向警察機
    關報告，即駕車逃逸者，均應依該規定處罰，至其嗣後是否
    受刑事訴追及已否與被害人達成民事和解，賠償損失，對其
    應受處罰乙節，並不生影響。故汽車駕駛人駕駛汽車肇事，
    不論其責任之歸屬為何，即有義務留在肇事現場，採取救護
    或其他必要措施，並向警察機關報告，以維護他人之生命與
    其他用路人之交通安全。其立法目的，既係促使駕駛人於肇
    事致死傷後，能對被害人即時救護，報告警察機關，以減少
    死傷，是該罪之成立祇以行為人有駕駛動力交通工具肇事，
    致人死傷而逃逸之事實為已足，至行為人之肇事有否過失，
    則非所問（最高法院九十二年度臺上字第四四六八號刑事判
    決參照）。本件被告因駕駛上開自用小客車擦撞被害人甲○
    ○所騎乘之重型機車左後車身，致被害人因本件車禍受有上
    揭傷害，被告竟未採取救護或其他必要措施，並向警察機關
    報告，即逕行駕車離去現場，嗣經警循線查獲，其確係肇事
    逃逸已甚灼然，足徵其前揭自白應與事實相符，本案事證明
    確，被告肇事逃逸之犯行，堪予認定。
三、核被告乙○○所為，係犯刑法第一百八十五條之四之肇事逃
    逸罪。爰審酌被告駕駛動力交通工具肇事，致人受傷後逃逸
    ，置他人安危於不顧，惡性非輕，惟念及其事後已與被害人
    甲○○達成和解，被害人亦就傷害部分撤回告訴（由本院另
    為不受理判決之諭知），犯後復已於本院審理中坦承犯行，
    顯有認錯悔過之意，態度尚可等一切情狀，量處如主文所示
    之刑，並諭知易科罰金之折算標準，以示懲儆。另查，被告
    前未曾因故意犯罪受有期徒刑以上刑之宣告，有臺灣高等法
    院被告前案紀錄表及臺灣臺中地方法院檢察署刑案資料查註
    紀錄表各一份附卷可憑，其因一時失慮，致犯本案，惟犯後
    坦承犯行，並迅與被害人達成和解，亦已依約履行給付和解
    金額新臺幣十五萬元，復經被害人甲○○於審理中當庭表示
    不再追究責任，經此科刑教訓，應知所警惕而無再犯之虞，
    本院認其所受刑之宣告，以暫不執行為適當，爰依刑法第七
    十四條第一項第一款之規定，為被告緩刑二年之宣告，以啟
    自新。
據上論斷，應依刑事訴訟法第二百七十三條之一第一項、第二百
九十九條第一項前段，刑法第一百八十五條之四、第四十一條第
一項前段、第七十四條第一項第一款，判決如主文。
本案經檢察官王淑月到庭執行職務。
中    華    民    國    98    年    11    月    23    日
                  刑事第十五庭    法  官  林學晴
上正本證明與原本無異。
如不服本判決應於收受送達後10日內向本院提出上訴書狀，並應
敘述具體理由；其未敘述上訴理由者，應於上訴期間屆滿後20日
內向本院補提理由書（均須按他造當事人之人數附繕本）「切勿
逕送上級法院」。
                                  書記官  簡雅文
中    華    民    國    98    年    11    月    23    日
【附錄本案論罪科刑法條】
刑法第一百八十五條之四：
駕駛動力交通工具肇事，致人死傷而逃逸者，處六月以上五年以
下有期徒刑。


司法院資訊處製作；財團法人民間司法改革基金會備份。
